臺灣桃園地方法院交通事件裁定　　　　100年度交聲字第441號
原處分機關　交通部公路總局新竹區監理所中壢監理站
異　議　人
即受處分人　范國懋
上列異議人即受處分人因違反道路交通管理處罰條例案件，對於
交通部公路總局新竹區監理所中壢監理站民國100 年6 月22日所
為之裁決處分（處分案號：壢監裁字第裁53-E00000000號）聲明
異議，本院裁定如下：
    主  文
原處分關於「范國懋一般道路肇事無人傷亡，而不儘速移置路邊
，致妨礙交通者」部分撤銷。
范國懋就上開部分不罰。
    理  由
一、原處分意旨略以：異議人即受處分人范國懋（下稱異議人）
    駕駛車牌號碼LP-1333 號自用小客車於民國100 年4 月5 日
    上午11時45分在新竹縣新埔鎮○○路611 號前發生交通事故
    ，經新竹縣政府警察局新埔分局新埔派出所員警簡德明查獲
    「1.駕駛執照逾期（99.8.20 ）行駛公路2.汽車駕駛人駕駛
    汽車肇事無人受傷，輕微事故不儘速移置路邊致妨礙交通」
    ，而以新竹縣政府警察局竹縣警交字第E00000000 號違反道
    路交通管裡事件通知單舉發，再經原處分機關即交通部公路
    總局新竹區監理所中壢監理站，依道路交通管理處罰條例第
    22條第1 項第7 款、第62條第2 項之規定及違反道路交通管
    理事件統一裁罰基準及處理細則第41條、第43條、第44條及
    第67條等規定，以壢監裁字第裁53-E00000000號違反道路交
    通管裡事件裁決書，裁處異議人罰鍰新臺幣（下同）2,400
    元，駕駛執照扣繳等語。
二、本件異議意旨略以：異議人於上揭時、地發生交通事故，有
    致電請員警到場處理，員警到場後，即返回派出所拿皮尺，
    伊與另外之肇事者則在路旁聊天等候員警返回現場處理，伊
    並無員警所稱在路旁爭論不休、員警告知移離現場仍置之不
    理之事實，為此聲明異議等語。
三、按法院受理交通事件，準用刑事訴訟法之規定，道路交通管
    理處罰條例第89條前段定有明文，是最高法院76年台上字第
    4986號判例所揭「認定犯罪事實所憑之證據，雖不以直接證
    據為限，間接證據亦包括在內；然而無論直接或間接證據，
    其為訴訟上之證明，須於通常一般之人均不致有所懷疑，而
    得確信其為真實之程度者，始得據為有罪之認定，倘其證明
    尚未達到此一程度，而有合理之懷疑存在以致事實審法院無
    從取得有罪之確信時，即應由法院為諭知被告無罪之判決」
    之意旨，於法院審理行為人違反道路交通管理處罰條例案件
    時，自當有其適用。易言之，法院於審理行為人違反道路交
    通管理處罰條例案件，當踐行完畢調查證據之程序後，為事
    實之認定時，如就原處分機關所認定之行為人違規事實仍有
    合理之懷疑，而無法百分之百確信行為人確有該當於道路交
    通管理處罰條例各該處罰條文之構成要件事實時，即應依訴
    訟上對待證事實「倘有懷疑，則從被告之利益作解釋」之證
    據法則，作對受處分人有利之認定。再按汽車駕駛人駕駛汽
    車肇事，無人受傷或死亡而未依規定處置者，汽車尚能行駛
    ，而不儘速將汽車位置標繪移置路邊，致妨礙交通者，處駕
    駛人600 元以上1,800 元以下罰鍰，道路交通管裡處罰條例
    第62條第2項亦有明文。
四、經查：
(一)異議人駕駛上開自用小客車於上揭時、地發生無人傷亡之交
    通事故乙節，業據異議人坦認無訛，並經證人即舉發員警簡
    德明證述明確（見本院卷第16頁背面至第18頁），並有新竹
    縣政府警察局竹縣警交字第E00000000 號違反道路交通管裡
    事件通知單、交通部公路總局新竹區監理所中壢監理站壢監
    裁字第裁53-E00000000號違反道路交通管裡事件裁決書各1
    份在卷可參（各見本院卷第8 頁、第5 頁），是此部分之事
    實，應堪認定。
(二)另稽之證人即舉發員警簡明德於本院審理時證稱：本案案發
    當時，勤務中心接獲民眾的報案，伊是外勤巡邏員警，接獲
    通報中正路新埔鎮公所有發生無人傷亡之車禍事故，伊就騎
    乘巡邏警車及相關照相設備前往案發地點，異議人與另外一
    位當事人在上述時間、地點發生車禍，到達後詳細查證，雙
    方駕駛人員均無受傷，後來伊因未帶皮尺，故返回派出所，
    因此異議人與另外一位肇事者留於現場等候員警返回，伊返
    回派出所拿皮尺時，有告知異議人及另外一位肇事者必須先
    行將車輛移置路旁，但是異議人是否有聽到伊不知道，因為
    當天路況非常混亂，而且交通相當擁塞，伊並沒有告知異議
    人不移置車輛將可能開單。當伊返回派出所拿取皮尺回到現
    場測量雙方位置及拍照後，即請求雙方返回派出所製作筆錄
    而未再度告知異議人將車輛移置路旁，當時異議人及另外一
    位肇事者在路中間抽菸，伊認為是在聊天或是討論都有可能
    等語（見本院卷第16頁背面至第18頁）綦詳。則依上開證人
    之證詞可知，異議人辯稱其係等候員警返回派出所拿皮尺，
    而非不儘速移置車輛等語，尚非子虛，應可採信，則本件異
    議人於發生無人受傷或死亡之交通事故，是否有不儘速將汽
    車位置標繪移置路邊而致妨礙交通之故意乙節，並非無疑。
    且依證人即舉發員警簡明德之上開證詞，其無法確定異議人
    是否有聽聞其告知將車輛儘速移置路邊之指示，且其復未告
    知異議人不儘速將車輛移置路邊將舉發之，則異議人未將車
    輛移置路邊並留於現場等候員警返回，亦難遽認異議人有不
    儘速將汽車位置標繪移置路邊而致妨礙交通之故意。況異議
    人於案發當時，係與另一肇事者於該馬路抽煙、聊天或討論
    ，此核與一般肇事者相互爭論肇事原因，而不儘速將汽車位
    置標繪移置路邊而致妨礙交通之違規情形有別，益徵本件異
    議人是否有不儘速將汽車位置標繪移置路邊而致妨礙交通之
    故意，容屬有疑
五、綜上所述，本件異議人是否有「一般道路肇事無人傷亡，而
    不儘速移置路邊，致妨礙交通者」之交通違規行為，容有疑
    義，原處分機關此部分所為之裁決尚有未合，本件異議為有
    理由，應由本院將原處分關於此部分予以撤銷，改諭知異議
    人此部分不罰，以資適法。至異議人就其有「駕駛執照逾有
    效期限仍駕車」之違規行為，並未異議（見本院卷第16頁背
    面），自應依原處分內容即道路交通管理處罰條例第22條第
    1 項第7 款及違反道路交通管理事件統一裁罰基準及處理細
    則等相關規定裁處，自不待言。
六、據上論斷，應依道路交通事件處理辦法第19條前段，裁定如
    主文。
中    華    民    國   100    年     7    月    29    日
                  交通法庭  法  官  蔡羽玄
以上正本證明與原本無異。
如不服本裁定，應於裁定送達後5 日內向本院提出抗告狀。
                            書記官  陳玉芳
中    華    民    國   100    年    8     月    8     日